臺灣新竹地方法院刑事判決
                                     111年度金訴字第97號
公  訴  人  臺灣新竹地方檢察署檢察官
被      告  張華杰



            曾士奇



                    （現在法務部○○○○○○○○○○○執行中）
上列被告因違反洗錢防制法等案件，經檢察官提起公訴（110年
度調偵字第332號、第333號），本院依簡式審判程序判決如下：
    主  文
乙○○成年人與少年犯三人以上共同冒用公務員名義詐欺取財罪，
累犯，處有期徒刑壹年貳月。未扣案之犯罪所得新臺幣壹萬柒仟
伍佰元，沒收之，於全部或一部不能沒收或不宜執行沒收時，追
徵其價額。
丙○○成年人與少年犯三人以上共同冒用公務員名義詐欺取財罪，
處有期徒刑壹年壹月。未扣案之犯罪所得新臺幣參仟參佰參拾參
元，沒收之，於全部或一部不能沒收或不宜執行沒收時，追徵其
價額。
    事  實
一、乙○○、丙○○於民國108年3月20日前某日，加入少年黎○輝及
    真實姓名年籍不詳、綽號「飄渺」之成年人所屬之詐欺集團
    ，約定擔任領取詐欺所得款項之車手、收水等工作，俾可獲
    取特定金額之報酬，而與上開詐欺集團成員基於三人以上共
    同冒用公務員名義詐欺取財之犯意與掩飾詐欺取財所得去向
    之洗錢犯意聯絡，於108年3月20日中午12時30分許，由詐欺
    集團成員分別偽稱係中華電信客服人員、士林分局警員「陳
    文正」、臺灣士林地方檢察署檢察官「陳玉婷」，撥打電話
    予甲○○，佯稱甲○○所申請之行動電話門號涉案，須凍結其帳
    戶云云，致甲○○陷於錯誤，而依詐欺集團成員指示，於108
    年3月20日晚上6時許，在臺中市○○區○○路○段00號臺灣電力
    股份有限公司大甲溪發電廠大門旁之大甲溪電力文物館招牌
    下某處，放置新臺幣（下同）350,000元後，隨即離去現場
    。嗣該詐欺集團成員即指示少年黎○輝至上開地點取款，並
    搭乘由不知情之楊政平駕駛之車牌號碼0000-00號白牌計程
    車，於同日晚上7時18分許抵達臺灣高鐵臺中站，復轉乘高
    鐵至臺灣高鐵新竹站，將上開款項轉交予乙○○。乙○○則在新
    竹縣湖口鄉王爺壟地區某統一便利超商，轉交款項予丙○○，
    丙○○再將款項匯至該詐欺集團成員指定之不詳帳戶，而以此
    方式掩飾詐欺取財所得去向。乙○○因此取得按上開款項5%計
    算之報酬；丙○○因此取得月薪100,000元（相當於日薪3,333
    元）之報酬。　
二、案經甲○○訴由臺中市政府警察局和平分局報告臺灣臺中地方
    檢察署呈請臺灣高等檢察署檢察長令轉臺灣新竹地方檢察署
    檢察官偵查起訴。
    理  由
壹、程序部分：
    本件被告乙○○、丙○○所犯非死刑、無期徒刑、最輕本刑為3
    年以上有期徒刑之罪，被告乙○○、丙○○於本院準備程序進行
    中，就被訴事實為有罪之陳述，經本院合議庭認合於刑事訴
    訟法第273條之1第1項之規定，裁定進行簡式審判程序，合
    先敘明。
貳、實體部分：
  一、認定犯罪事實所根據的證據及理由
      上開事實，業據被告乙○○、丙○○於本院準備程序及審理時
      坦承不諱（見本院卷第81至84頁、第91至94頁、第105至1
      08頁、第115至118頁），核與證人甲○○於警詢、偵訊時證
      述遭詐欺取財情節大致相符（見臺灣臺中地方檢察署108
      年度他字第2715號卷【下稱他卷】第11至17頁、110年度
      調偵字第333號卷第28至33頁），且經證人楊政平、少年
      黎○輝分別於警詢、偵訊時證述屬實（見他卷第21至29頁
      、第207至221頁、第309至311頁、108年度他字第4393號
      卷第10至11頁、110年度調偵字第333號卷第28至33頁），
      並有東勢區農會存摺影本、車輛詳細資料報表各1份、手
      機通聯記錄翻拍照片3張、監視錄影畫面翻拍照片16張、
      現場照片4張附卷可憑（見他卷第61頁、第97至105頁、第
      253至259頁）。是認被告乙○○、丙○○之自白，應與事實相
      符，堪予採信。本件事證明確，被告乙○○、丙○○犯行均堪
      認定，應依法論科。
  二、論罪科刑
（一）核被告乙○○、丙○○所為，均係犯兒童及少年福利與權益保
      障法第112條第1項前段、刑法第339條之4第1項第1款、第
      2款之成年人與少年犯三人以上共同冒用公務員名義詐欺
      取財罪、兒童及少年福利與權益保障法第112條第1項前段
      、洗錢防制法第14條第1項之成年人與少年共同犯洗錢罪
      。又被告乙○○、丙○○就上開犯行，均係一行為同時觸犯上
      開二罪名，為想像競合犯，應依刑法第55條之規定，從一
      重之成年人與少年犯三人以上共同冒用公務員名義詐欺取
      財罪處斷。
（二）被告乙○○、丙○○與共犯少年黎○輝、真實姓名年籍不詳、
      綽號「飄渺」之成年人及其他真實姓名年籍不詳之詐欺集
      團成員，就上開犯行間，有犯意聯絡及行為分擔，均應依
      刑法第28條之規定，論以共同正犯。
（三）加重事由：
    1.按成年人教唆、幫助或利用兒童及少年犯罪或與之共同實
      施犯罪或故意對其犯罪者，加重其刑至二分之一，兒童及
      少年福利與權益保障法第112條第1項前段定有明文。經查
      ，被告乙○○、丙○○行為時係年滿20歲之成年人，證人即共
      犯少年黎○輝行為時則係12歲以上未滿18歲之少年，有渠
      等之年籍資料附卷可查，是被告乙○○、丙○○與少年黎○輝
      共同實施本件犯罪，應依兒童及少年福利與權益保障法第
      112條第1項前段之規定，加重其刑。
　　2.被告乙○○①於104年間，因公共危險案件，經本院以104年
      度竹北交簡字第1149號判決判處有期徒刑2月確定；②於10
      5年間，因傷害案件，經臺灣臺中地方法院以106年度審簡
      字第179號判決判處有期徒刑4月確定。上開案件，經臺灣
      臺中地方法院以106年度聲字第3400號裁定，定應執行有
      期徒刑5月確定，並於107年2月1日執行完畢等情，有臺灣
      高等法院被告前案紀錄表1份在卷可稽，其於前案執行完
      畢後5年內故意再犯本案有期徒刑以上之罪，為累犯，經
      審酌其情節暨罪刑相當原則，應依刑法第47條第1項之規
      定，遞加重其刑。
（四）爰審酌被告乙○○、丙○○不知勉力謀事，依循正途以獲取一
      己所需財物，竟為一己私利，加入詐欺集團擔任領取詐欺
      所得款項之車手、收水等工作，以助詐欺集團遂行詐騙行
      為，並造成被害人財產上之損害，所為實無足取，惟念被
      告乙○○、丙○○犯後坦承犯行，態度尚可，兼衡被告乙○○有
      防水之工作經歷；被告丙○○有司機之工作，以及被告乙○○
      、丙○○就本案犯行之分工角色及支配程度，暨其等之犯罪
      動機、目的、手段、品行、生活狀況、智識程度為高中肄
      業、高中畢業，復考量本件被害人遭詐騙之金額，迄未與
      被害人達成和解，賠償被害人損害等一切情狀，分別量處
      如主文所示之刑，以資懲儆。
 三、沒收
　　 按犯罪所得，屬於犯罪行為人者，沒收之。但有特別規定
     者，依其規定；前二項之沒收，於全部或一部不能沒收或
     不宜執行沒收時，追徵其價額，刑法第38條之1第1項、第3
     項分別定有明文。查被告乙○○於偵訊時供稱：我取得按贓
     款5%計算之金額作為報酬等語，又證人甲○○交付之款項金
     額共計350,000元，是堪認被告乙○○就上開犯行實際所得為
     17,500元（即350,000元×5%）；被告丙○○於偵訊時供稱：
     我與詐欺集團成員約定之報酬為月薪10萬元等語，又以每
     月30日計算，可知被告丙○○之日薪為3,333元（小數點以下
     無條件捨去），足認被告丙○○就上開犯行實際所得為3,333
     元，雖未據扣案，仍應依刑法第38條之1第1項、第3項之規
     定，予以宣告沒收，於全部或一部不能沒收或不宜執行沒
     收時，追徵其價額。
據上論斷，應依刑事訴訟法第273條之1第1項、第299條第1項前
段，判決如主文。
本案經檢察官馮品捷提起公訴，檢察官葉益發、鄒茂瑜到庭執行
職務。
中　　華　　民　　國　　111 　年　　6 　　月　　16　　日
                  刑事第七庭  法　官  王子謙
以上正本證明與原本無異。
如不服本判決應於收受本判決後20日內向本院提出上訴書狀，上
訴書狀應敘述具體理由。上訴書狀未敘述上訴理由者，應於上訴
期間屆滿後20日內補提理由書狀於本院(均須按他造當事人之人
數附繕本 )「切勿逕送上級法院」。 
中　　華　　民　　國　　111 　年　　6 　　月　　16　　日
                              書記官  廖宜君
附錄本案論罪科刑法條全文：
洗錢防制法第14條
有第二條各款所列洗錢行為者，處七年以下有期徒刑，併科新臺
幣五百萬元以下罰金。
前項之未遂犯罰之。
前二項情形，不得科以超過其特定犯罪所定最重本刑之刑。

刑法第339條之4
犯第三百三十九條詐欺罪而有下列情形之一者，處一年以上七年
以下有期徒刑，得併科一百萬元以下罰金：
一、冒用政府機關或公務員名義犯之。
二、三人以上共同犯之。
三、以廣播電視、電子通訊、網際網路或其他媒體等傳播工具，
    對公眾散布而犯之。
前項之未遂犯罰之。